【裁判字號】    89,裁,882
【裁判日期】    890615
【裁判案由】    老人福利法
【裁判全文】
行  政  法  院  裁  定                            八十九年度裁字第八八二號
    原      告  甲○○
    被      告  臺北縣政府
右當事人間因老人福利法事件，原告不服內政部中華民國八十八年五月二十七日台八
八內訴字第八八○三六五一號再訴願決定，提起行政訴訟。本院裁定如左︰
    主  文
原告之訴駁回。
    理  由
按「人民對於中央或地方機關之行政處分，認為違法或不當，致損害其權利或利益者
，得依本法提起訴願。」固為訴願法第一條所明定。惟人民提起訴願，須以官署之處
分致損害其權利或利益為前提。所謂損害其權利或利益，係指原處分所生具體的效果
，致損害其確實的權利或利益而言。本院五十六年度判字第二一八號著有判例。本件
被告於八十六年七月二十八日執行強制拆除原告之父黃萬得之違章建築物時，發現黃
萬得癱瘓臥病在床，無人照顧，為免其受傷，乃將其暫置台北縣立愛德養護中心，並
通知原告及其兄弟等人將其接回並繳納照護費用；詎原告等人拒辦，被告遂依老人福
利法第三十條第一項第一款規定，各裁處原告等人新台幣三萬元罰鍰，原告等人對該
行政處分循序救濟，均遭駁回，業已確定在案。嗣原告復以前開處分書主文有誤，請
求更正為：「因原處分機關無因管理原告之父黃萬得事務，請求非債務人原告履行繳
納照護費用迄未據辦，爰依老人福利法第三十條第一項第一款規定處以新台幣三萬元
罰鍰」云云，經被告以八十七年二月三日八六北府社五字第○二五二八三號函復礙難
同意照辦予以否准。原告不服，循序提起行政爭訟，主張上述已確定之行政處分有適
用法規顯有錯誤、違背行政訴訟法第三十三條準用民事訴訟法第二百四十七條所規定
事項云云；惟按人民不服官署之處分，固得循訴願、再訴願及行政訴訟程序以求救濟
，但處分或訴願決定如已確定，該處分即具有形式之存續力（確定力），不得任意請
求變更或撤銷之。本件原告對上揭裁處罰鍰之行政處分，經原告循序提起行政救濟均
遭駁回，已告確定，自不得以該行政處分違法再請求更正。至原告另主張被告係無因
管理其業經法院宣告為禁治產人之父黃萬得之事務，所命非債務人之原告負擔系爭照
護費用未於原處分主文中表示，乃屬民事訴訟法第二百三十二條所稱顯然錯誤，應予
更正云云，仍屬對原處分是否合法妥適之爭執，本件被告係依老人福利法之規定依法
對原告為罰鍰之行政處分，則其否准原告嗣後更正之請求，既未造成原告權利或利益
直接受損，一再訴願決定遞從程序上予以駁回，揆諸首揭規定，均無不合。原告復提
起本件行政訴訟，自非之所許，應予駁回。
據上論結，本件原告之訴為不合法，爰依行政訴訟法第十四條第一項，裁定如主文。
中    華    民    國     八十九      年      六      月      十五       日
                    行 政 法 院 第 三 庭
                                審 判 長 評  事      曾  隆  興
                                         評  事      劉  鑫  楨
                                         評  事      林  家  惠
                                         評  事      鄭  淑  貞
                                         評  事      徐  瑞  晃
右  正  本  證  明  與  原  本  無  異
                                         法院書記官  陳  盛  信
中    華    民    國     八十九      年      六      月      十五       日


司法院資訊處製作；財團法人民間司法改革基金會備份。
